【裁判字號】    89,上易,363
【裁判日期】    890331
【裁判案由】    妨害自由等
【裁判全文】
臺灣高等法院刑事判決                            八十九年度上易字第三六三號
    上  訴  人  臺灣新竹地方法院檢察署檢察官
    上  訴  人
    即  被  告  甲○○
右上訴人因被告妨害自由等案件，不服臺灣新竹地方法院八十八年度易字第七七七號
，中華民國八十八年十二月十七日第一審判決（起訴案號：臺灣新竹地方法院檢察署
八十八年度偵字第五五七四號、八十八年度偵字第五五九六號）提起上訴，本院判決
如左：
    主  文
上訴駁回。
    事  實
一、甲○○於民國七十六年九月二十六日向其堂弟乙○○（原判決誤載為胞弟）購得
    新竹縣北埔鄉○○段水子小段第一六九號土地，而上開土地於出賣前，乙○○
    早於七十五年十二月十九日起即與彭能雲訂立不定期租賃契約，供彭能雲使用並
    於其上建築牛舍、鐵絲網圍牆等物用以飼養牲畜。甲○○由於買賣不破租賃原則
    與土地法之規定，並未能終止前揭租約，丙○○則因繼續繳付租金予出租人乙○○，而仍具土地承租人地位而有土地合法使用權。惟甲○○明知彭能雲在其所有
    之上揭土地，有合法之使用權，竟仍基於概括之犯意，先後於八十八年七月五日
    與十五日僱請不知情之黃照輝駕駛挖土機將丙○○所有之鐵絲網圍牆、牛舍大門
    等物毀損，使丙○○無法自由進出牛舍，妨害丙○○行使土地使用權，足生損害
    於丙○○。
二、案經丙○○訴由新竹縣警察局竹東分局報請台灣新竹地方法院檢察署檢察官偵查
    起訴。
    理  由
一、訊據被告甲○○矢口否認有右揭犯行，辯稱：告訴人丙○○所言不實，伊沒有破
    壞他的牛舍云云。惟查右揭被告甲○○雇用挖土機毀損告訴人丙○○之牛舍，妨
    害告訴人丙○○使用土地之事實，業據告訴人丙○○指述歷歷，並有現場照片二
    張可資佐證。且被告甲○○於上揭時地僱請黃照輝駕駛挖土機將鐵絲網圍牆等物
    拆除等事，亦據被告甲○○於原審、偵查及警訊時供承在卷，渠於原審辯稱：其
    不知有租賃契約之存在，且經測量過告訴人之牛舍佔用其土地，其以存證信函告
    知告訴人自行拆除，告訴人不從，始僱人拆除云云。按出租人於租賃物交付後，
    縱將其所有權讓與第三人，其租賃契約對於受讓人，仍繼續存在；民法第四百二
    十五條定有明文。經查告訴人丙○○與前地主乙○○於七十五十二月十九訂立不
    定期租賃契約，乙○○並已收受歷年之租金等事實，有該租賃契約及七十九年至
    八十五年之七張租金收據附卷中可稽，上揭土地係於七十六年九月二十六日始移
    轉登記予被告甲○○，亦有土地登記謄本及買賣契約書在卷可考。即證人乙○○
    於原審調查時亦證稱：於土地出賣時有告知被告甲○○土地租賃之事等語；且被
    告甲○○坦承上揭土地離家甚近，而告訴人丙○○之牛舍範圍甚大，故被告甲○○向乙○○購買移轉土地之際，對於告訴人丙○○基於承租人地位而有合法使用
    該筆土地之權源，及前開租賃契約始終未經合法終止等節，應堪認定，被告甲○○前揭辯解，要均為卸責之詞，不足採信。事證明確，被告甲○○之犯行堪以認
    定。
二、核被告所為，係犯刑法第三百零四條強制罪及同法第三百五十四條毀損罪，被告
    先後二次妨害他人行使權利行為，時間緊接，犯罪構成要件相同，為連續犯，應
    以一罪論。所犯上開二罪間具有方法目的之牽連關係，應從一重以強制罪處斷。
三、原審因依刑法第五十六條、第三百零四條、第三百五十四條、第五十五條、第四
    十一條，罰金罰鍰提高標準條例第一條前段、第二條規定，並審酌被告犯罪之動
    機、目的、手段，犯罪時所受之刺激及其品性、生活狀況、智識程度、犯罪所生
    之損害，及犯罪後態度等一情狀，以被告甲○○連續以強暴妨害人行使權利，量
    處有期徒刑四月，並諭知易科罰金之折算標準，其認事用法，洵無不當，被告上
    訴否認犯罪及公訴人上訴指摘原判決量刑過輕，均無理由，其上訴均應予駁回。
據上論斷，應依刑事訴訟法第三百六十八條，判決如主文。
本案經檢察官郭啟東到庭執行職務。
中    華    民    國    八十九    年      三        月      三十一      日
                              臺灣高等法院刑事第二十一庭
                                  審判長法  官  葉  騰  瑞
                                        法  官  黃  本  仁
                                        法  官  江  國  華
右正本證明與原本無異。
不得上訴。
                                        書記官  吳  碧  玲
中    華    民    國    八十九    年       四       月        一        日
所犯法條：刑法第三百零四條、第三百五十四條。
刑法第三百零四條
以強暴、脅迫使人行無義務之事或妨害人行使權利者，處三年以下有期徒刑、拘役或
五百元以下罰金。
刑法第三百五十四條
毀棄、損壞前二條以外之他人之物，或致令不堪用，足以生損害公眾或他人者，處二
年以下有期徒刑、拘役或五百元以下罰金。


司法院資訊處製作；財團法人民間司法改革基金會備份。
